【裁判字號】    88,交易,51
【裁判日期】    890303
【裁判案由】    過失傷害
【裁判全文】
臺灣板橋地方法院刑事判決                          八十八年度交易字第五一號
    公  訴  人  臺灣板橋地方法院檢察署檢察官
    被      告  乙○○
右列被告因過失傷害案件，經檢察官提起公訴 (八十七年度偵字第二四八０六號)，
本院判決如左：
    主  文
乙○○從事業務之人，因業務上之過失傷害人，處有期徒刑月，如易科罰金，以
佰元折算壹日。
    事  實
一、乙○○平日以自用小貨車載運佛跳牆至夜市販售，乃以駕駛小貨車為附隨業務之
    人，於民國八十七年九月十九日凌晨一時二十五分許，駕駛車號Ｐ九－二九六０
    號自用小貨車，沿台北縣新莊市○○路，由泰山往新莊市○○路方向行駛，行經
    新泰路四０六巷口時，原應注意車輛行駛至交叉路口時，轉彎車應讓直行車先行
    ，以避免危險之發生，而依當時情形，並無不能注意之情事，竟疏於注意及此，
    適有同向行駛亦疏未注意車前狀況且超速行駛之丙○○騎乘ＵＸＥ－二四０號機
    車行經該處，致使二車發生撞擊，造成丙○○受有右肩關節脫臼、左踝擦、裂傷
    等傷害。
二、案經被害人乙○○訴由臺北縣警察局新莊分局報請臺灣板橋地方法院檢察署檢察
    官偵查起訴。
    理  由
一、訊據被告乙○○固坦承曾駕駛車號Ｐ九－二九六０號之自用小貨車，於上開時地
    與騎乘車號ＵＸＥ－二四０號機車之告訴人乙○○發生車禍之事實，惟矢口否認
    有何過失傷害犯行，辯稱：當時伊所駕駛之自用小貨車擬左轉至新泰路四０六巷
    內，未料告訴人丙○○騎乘機車超速自左側撞擊伊所有之小貨車，本件車禍伊實
    則並無過失云云。惟查被告於前揭時地駕車肇事，致丙○○受傷之事實，業據告
    訴人丙○○於警訊及偵、審中指訴綦詳，並有診斷證明書一紙在卷足憑。其次被
    告雖辯稱：本件係告訴人超速自伊左側衝出，撞擊伊小貨車駕駛座之左前方，造
    成伊左前車頭受損及左後照鏡損壞云云，並提出照片四幀為憑，惟觀諸被告所提
    出之照片，本件車禍之撞擊點在於被告所駕駛之自用小貨車左車頭部位，而被告
    亦自承斯時正欲轉入新泰路四０六巷內，顯見本件應係被告之自用小貨車轉彎時
    未讓直行車先行，適告訴人行經該處，致其車前撞及告訴人之機車前方，而肇致
    本件車禍發生，其前開所辯，應係卸責之詞，尚難採信。至告訴人嗣於本院審理
    中改稱：當時被告係自新莊市○○路三八一巷內駛出，橫越新泰路欲至新泰路四
    ０六巷時撞擊到伊機車云云，惟經證人即到場處理之警員甲○○於本院審理中到
    庭證稱：「到達現場時，小貨車已不在現場，機車亦搬至人行道上，當時並沒有
    注意機車受損情形，僅被害人在場，後來才查電腦資料找出被告，．．．，而現
    場草圖係依被害人陳述所繪製」等語（參見本院八十八年十月十八日、八十九年
    一月十三日審判筆錄），參以偵查卷第八頁卷附之警員所繪製之現場圖，被告所
    有之自小貨車與告訴人所騎乘之機車於本件車禍發生時係同向行駛，嗣本院於八
    十九年一月十三日至現場履勘結果，新莊市○○路三八一巷口距本件車禍發生之
    四０六巷口約八點八公尺之遠，此有勘驗筆錄及現場圖乙份附卷，衡情苟如告訴
    人所指，被告所駕駛之自用小貨車自新泰路三八一巷口欲轉入四０六巷口，則其
    於車禍當時，與告訴人所騎乘之機車應係逆向撞擊，此節與告訴人於警訊中所供
    不符，是於車禍發生時，告訴人之記憶應較清晰，故應以告訴人於警訊中之初供
    所稱之二車係同向行駛為可採信，前開改稱被告係自新泰路三八一巷口駛出撞擊
    伊機車云云，與實情不符，尚不足採。
二、按汽車行駛時至交岔路口，轉彎車應讓直行車先行，道路交通安全規則第一百零
    二條第一項第六款定有明文。被告為領有駕駛執照之汽車駕駛人，則其駕車行經
    上開路段，理應注意依上開道路交通規則之規定，以避免危險之發生，詎其行經
    上開路段，於左轉時，竟疏未注意告訴人由左側急駛而來，並隨時採取必要之安
    全措施，致告訴人見狀煞車不及，而肇事，其有違上開道路交通安全規則之規定
    甚明。是被告之過失行為與告訴人所受傷害間有因果關係，從而本件罪證已臻明
    確，被告犯行堪死予認定。
三、按刑法上所謂「業務」，係指反覆同種類行為為目的之社會活動，既曰反覆為同
    種類之行為，自含有主觀意思之繼續性，且今日社會，業務種類繁多，為保障人
    之生命、身體安全起見，「業務」不僅指主業務，尚包括附隨業務在內〔最高法
    院六十八年四月二十四日、六十八年第五次刑事庭會議決議（一）〕。查被告平
    日以自用小貨車載運佛跳牆至夜市販售維生，業據其自承在卷，是被告雖以販售
    佛跳牆為其職業，亦即為其主業務，則其駕駛小貨車以為運送，客觀上已足認為
    其業務上行為之一部分，故當認此為販售佛跳牆之附隨業務，核被告本件所為係
    犯刑法第二百八十四條第二項前段之業務過失傷害罪。爰審酌被告之過失程度、
    所生之危害、肇事後未無與告訴人達成民事和解等一切情狀，量處如主文所示之
    刑，並諭知易科罰金折算之標準，以示懲儆。
據上論斷，應依刑事訴訟法第二百九十九條第一項前段，刑法第二百八十四條第二項
前段、第四十一條，罰金罰鍰提高標準條例第一條前段、第二條，判決如主文。
本案經檢察官方伯勳到庭執行職務。
中      華      民      國      八十九      年    三      月    三      日
                                      臺灣板橋地方法院交通法庭
                                          法  官  徐  蘭  萍
右正本證明與原本無異
如不服本判決應於送達後十日內向本院提出上訴狀
                                          書記官  藍  淑  芬
中      華      民      國      八十九      年    三      月   十七     日
附錄本案論罪科刑法條全文：
刑法第二百八十四條：
因過失傷害人者，處六月以下有期徒刑、拘役或五百元以下罰金。致重傷者，處一年
以下有期徒刑、拘役或五百元下罰金。
從事業務之人，因業務上之過失傷害人者，處一年以下有期徒刑、拘役或一千元以下
罰金。致重傷者，處三年以下有期徒刑、拘役或二千元以下罰金。


司法院資訊處製作；財團法人民間司法改革基金會備份。
